臺灣高等法院高雄分院刑事判決　　　　　九十三年度交上易字第七三號
　　上　訴　人　台灣高雄地方法院檢察署檢察官
　　被　　　告　乙○○
右上訴人因被告過失傷害案件，不服臺灣高雄地方法院九十三年度交簡上字第一一五
號中華民國九十三年八月二十五日第一審判決（起訴案號：臺灣高雄地方法院檢察署
九十二年度調偵字第九四六號），提起上訴，本院判決如左：
      主      文
原判決撤銷。
乙○○因過失傷害人，處拘役拾日，如易科罰金，以佰元折算壹日。
      事      實
一、乙○○考領有小客車駕駛執照，於民國九十二年五月九日下午一時五十分許，駕
    駛車牌號碼ＵＸ－四二一三號自用小客車，沿高雄市苓雅區○○○路由北往南方
    向之外側快車道行駛，行經該路三０五號附近，適有丙○○騎乘車牌號碼ＯＮＨ
    －四五三號重型機車亦在同方向前方外側快車道上行駛，而按汽車行駛時，駕駛
    人應注意車前狀況及兩車併行之間隔，且當時天候狀況甲好，柏油路面乾燥並無
    障礙或其他缺陷，又無不能注意之情事，乃乙○○竟疏於注意，於超越丙○○所
    騎機車時，疏未注意保持間隔，致小客車右後照鏡擦撞丙○○之機車，丙○○因
    而人車倒地，致受有頭部外傷併腦震盪及左足腓骨骨折之傷害，乙○○於肇事後
    ，經警藍國華、蔡春貴據報到現場處理，尚不知何人肇事時，即主動表明其係肇
    事者，而向警員自首。
二、案經被害人丙○○訴由臺灣高雄地方法院檢察署檢察官偵查起訴。
      理      由
一、訊據被告乙○○固坦承有於右揭時地駕駛車牌號碼ＵＸ－四二一三號自小客車與
    告訴人丙○○所騎乘車牌號碼ＯＮＨ－四五三號之機車發生碰撞，致告訴人因此
    受有頭部外傷併腦震盪、左足腓骨骨折等傷害之事實，惟矢口否認對於車禍之發
    生有何過失，辯稱：本件事故之發生，係因告訴人騎乘機車由慢車道斜向變換車
    道至外側快車道，告訴人騎乘之機車左前車頭，因而擦撞伊所駕駛之自小客車右
    後側車身，非伊所能防範，自不負過失傷害罪責云云。但查：
  (一)右開被告駕駛之自小客車與告訴人所騎之重機車相碰撞，造成告訴人人車倒地，
    因而受傷之事實，除據告訴人指訴外，並為被告所不否認，復有診斷證明書、交
    通事故現場圖各一份及車損照片十八幀在卷可稽，再告訴人所騎之機車係重型機
    車，此據交通警員於其所製之道路交通事故調查表記載明確，而重型機車可行駛
    於外側快車道，此為不爭之事實（參照道路交通安全規則第九十九條第一項第二
    款），又自事故現場照片及道路交通事故調查表暨事故現場圖以觀，告訴人所騎
    乘之重機車與被告之自小客車碰撞後，即自南向外側快車道倒地斜向西南方向滑
    行九‧九公尺至南向慢車道始停止，足認告訴人騎乘之機車係沿光華一路南向外
    側快車道行駛，與行駛在同一車道之被告駕駛之自小客車碰撞等情，應堪認定。
  (二)依現場照片顯示，被告之小客車右後照鏡向後折斷，右後側車門有明顯與機車同
    顏色之藍色擦痕，擦痕且係呈由前往後，由高往下之狀，應可見被告係駕駛自小
    客車欲超越告訴人機車時，擦撞到告訴人機車，致右後照鏡折斷，且因當時被告
    之自小客車正在行進中，而機車被撞後有傾斜之情形，致擦撞痕呈由前往後、由
    高向下之狀，被告雖辯稱：告訴人之機車係撞到伊自小客車右後車門後，往前噴
    出撞到伊自小客車後照鏡等語，然如告訴人之機車係往前噴而撞上右後照鏡，該
    後照鏡理應向前而非向後折斷，是被告所辯應非實情，自不足採。又告訴人於受
    傷住院時，經警以電話訪談時，雖稱：原行駛慢車道，因前面有障，乃向左斜
    向行駛入外側快車道等語，惟其於偵審中則否認有為如此陳述，姑不論告訴人是
    否由慢車道轉入快車道，既已進入外側快車道，且係在被告前方行駛，則被告於
    超越時自仍應注意兩車之間隔，被告亦不能執告訴人有變換車道之情，即解免其
    罪責。
  (三)按汽車欲超越同一車道之前車時，須先按鳴喇叭二單響或變換燈光一次；前行車
    減速靠邊或以手勢或亮右方向燈表示允讓後，後行車始得超越，超越時應顯示左
    方向燈並與前車左側保持半公尺以上之間隔超過，行至安全距離後，再顯示右方
    向燈駛入原行路線；又汽車行駛時，駕駛人應注意車前狀況及兩車併行之間隔，
    並隨時採取必要之安全措施，道路交通安全規則第一百零一條第三款、第五款及
    第九十四條第三項定有明文。被告考領有普通小型車駕駛執照，對此交通規則自
    必知之，而依當時事故現場天候晴朗、日間自然光線、柏油路面平直、乾燥、無
    缺陷、道路無障礙物、視距甲好等客觀情形，亦有道路交通事故調查報告表及現
    場照片可參，被告欲超越同一車道之告訴人重型機車，竟疏未注意與告訴人之機
    車左側保持半公尺以上之間隔通過，致使告訴人受有前揭之傷害，其有過失，應
    無可疑，且其過失與告訴人所受之傷害間有相當之因果關係，被告自應負過失傷
    害罪責，被告罪證已甚明確，所辯其並無過失不應負傷害罪責云云，要係諉責飾
    卸之詞，不足採信，犯行洵堪認定。
二、核被告所為，係犯刑法第二百八十四條第一項前段之過失傷害罪，被告於本件車
    禍發生後，警員到現場處理尚不知何人為肇事者時，即主動向警員表示其為肇事
    人，此情業據警員於道路交通事故調查報告表記載明確，並經到現場處理之警員
    藍國華於原審審理時證述屬實，被告上情核與自首要件相符，應依刑法第六十二
    條規定減輕其刑。
三、原審未予詳察，遽予諭知被告無罪，自有未洽，檢察官上訴指摘原判決不當，非
    無理由，應由本院將原判決撤銷，審酌被告乙○○素行甲好，從無不甲記錄，此
    由臺灣高等法院被告全國前案紀錄表在卷可稽，被告過失之情形尚非重大，告訴
    人所受之傷害程度，被告經濟情況不佳，尚未與告訴人達成和解等一切情狀，爰
    予科處被告拘役拾日，並諭知易科罰金之折算標準。
據上論斷，應依刑事訴訟法第三百六十九條第一項前段、第三百六十四條、第二百九
十九條第一項前段，刑法第二百八十四條第一項前段、第四十一條第一項、第六十二
條，罰金罰鍰提高標準條例第一條前段、第二條，判決如主文。
本案經檢察官朱文彬到庭執行職務。
中    華    民    國     九十三     年      十        月      二十九    日
                              臺灣高等法院高雄分院刑事第四庭
                                  審判長法官  蕭權閔
                                        法官  李嘉興
                                        法官  陳吉雄
右正本證明與原本無異。
不得上訴。
                                      書記官  黎  珍
中    華    民    國     九十三     年      十一      月        二      日
附錄：本判決論罪科刑法條：
刑法第二百八十四條第一項
因過失傷害人者，處六月以下有期徒刑、拘役或五百元以下罰金。致重傷者，處一年
以下有期徒刑、拘役或五百元以下罰金。
                                                                        Ｑ
